臺灣高等法院民事判決　九十一年度重訴字第三九號
　　原　　　告　乙○○
　　法定代理人　鄧明正
　　被　　　告　甲○○
右當事人間侵權行為損害賠償事件，本院判決如左：
    主      文
被告應給付原告新台幣柒佰參拾柒萬零參佰參拾伍元，及自民國九十一年三月二十八
日起至清償日止，按年息佰分之伍計算之利息。
原告其餘之訴駁回。
訴訟費用由被告負擔拾分之捌，餘由原告負擔。
本判決關於原告勝訴部分，於原告以新台幣貳佰萬元供擔保後，得假執行。
原告其餘假執行之聲請駁回。
    事      實
甲、原告方面：
一、聲明：
(一)被告應給付原告新台幣（以下同）九百三十七萬零三百三十五元，及自起訴狀繕
    本送達翌日起至清償日止，按年息百分之五計算之利息。
(二)願供擔保，聲請宣告假執行。
二、陳述：
(一)兩造熟識，於民國（下同）八十九年六月十一日晚上九時許，相約參加台北縣中
    和市千順宮廟會活動後，原告至友人周明星位於台北縣新莊市○○路四二三號二
    樓住處，被告則返家。詎被告於當晚十時三十分左右到上址，不分青紅皂白地質
    問原告是否竊取林嘉德之行動電話，且不聽原告解釋，夥同在場之人毆打原告，
    被告並基於殺人之故意，持周明星所有之圓形鐵凳，用力往原告頭部砸去，致椅
    腳插入原告頭骨，造成原告頭部外傷併開放性頭骨骨折、顱內出血及硬腦膜上膿
    瘍倒地，先後至新莊市新泰醫院、林口長庚醫院急救、手術，仍因頭骨缺損、腦
    部嚴重受創而造成永久性記憶力和智力減退、器質性精神病狀態，治療經年，迄
    今無法痊癒。被告則遭法院判處殺人未遂罪刑確定。爰依民法第一百八十四條、
    第一百九十三條、第一百九十五條，請求被告賠償后列損害：
１、醫療費用七萬一千二百三十八元。
２、增加生活上需要：原告受害之初，身心無法自持，需購置尿片、血液循環液等，
    支出費用共計三千二百八十九元。
３、減少勞動能力：原告已成為重度殘障，一生無法工作，按法定勞工最低工資每月
    一萬五千八百四十元計算，計至六十歲強制退休年齡止，並按霍夫曼系數扣除中
    間利息後，損害共計四百二十九萬五千八百零八元。
４、非財產上之損害：原告受害時為板橋國中學生，因傷頭部缺損安裝鐵架，記憶力
    及智力減損，講話沒有系統，且有精神疾病，右半身手腳無力，走幾步路即跌倒
    ，需他人扶助始能爬樓梯，一生無法痊癒，而不能就學、工作、成家立業及實現
    自我，近日又因腦部細菌感染而接受手術，精神承受莫大痛苦，爰請求賠償五百
    萬元。
(三)證據：提出診斷証明書、醫療費用費用明細表、收據、估價單、統一發票、戶籍
    謄本等影本。
乙、被告方面：未於言詞辯論期日到場，惟據其於準備程序到場，聲明及陳述如后：
一、聲明：駁回原告之訴。
二、陳述：
(一)原告竊取林嘉德之行動電話，且兩造係互毆，原告對損害之發生與有過失。又自
    認鈞院九十一年度上訴字第六二八號刑事判決認定之事實。
(二)被告於本事件發生時擔任送貨員，月薪一萬三千元，未婚，無資產，亦不負扶養
    義務。
  理      由
一、被告於言詞辯論期日不到場，核無民事訴訟法第三百八十六條各款情形，爰依原
    告之聲請，由其一造辯論而為判決。
二、原告主張：其於七十三年六月二日出生，原為板橋國中學生，被告懷疑其竊取林
    嘉德之行動電話，於八十九年六月十一日晚上十時三十分左右，在台北縣新莊市
    ○○路四二三號二樓質問原告，進而爭執、互毆，被告竟持圓形鐵凳用力往其之
    頭部砸去，致椅腳插入其之頭骨，造成頭部外傷併開放性頭骨骨折、顱內出血及
    硬腦膜上膿瘍，先後至新莊市新泰醫院、林口長庚醫院急救、手術，仍因頭骨缺
    損而安裝鐵架，且腦部嚴重受創而造成永久性記憶力和智力減退、器質性精神病
    狀態，迄今講話沒有系統，右半身手腳無力，走幾步路即跌倒，需他人扶助始能
    爬樓梯，成為重度殘障，近日又因腦部細菌感染而接受手術，計支出醫療費用七
    萬一千二百三十八元、購買尿片、血液循環液等而增加生活上之需要三千二百八
    十九元，且因減少勞動能力而受有四百二十九萬五千八百零八元之損害，被告亦
    遭法院判處罪刑確定等事實，業據原告提出診斷証明書、醫療費用費用明細表、
    收據、估價單、統一發票、戶籍謄本為證。並有本院九十一年度上訴字第六二八
    號刑事判決附卷可稽。再查，被告自認上開傷害過程，且就原告主張之受損事實
    ，已於相當時期受合法之通知，而於言詞辯論期日不到場，亦未提出準備書狀爭
    執，依民事訴訟法第二百八十條第三項準用同條第一項規定，視同自認，自堪信
    原告之主張為真正。
三、原告主張因上開事件，精神承受莫大痛苦而受有非財產上之損害五百萬元等語，
    為被告否認。按身體、健康被侵害者，關於非財產上之損害，應斟酌加害程度、
    加害人之資力，及其他各種情形核定相當之數額。本院斟酌原告年少受害，上開
    診斷証明書顯示自八十九年六月十一日起至七月十日止、自同年七月二十六日起
    至九月二日止、自同年十月二日起至二十七日止、自同年十二月十日起至二十一
    日止、自九十一年十月二日起至二十一日止住院，先後於八十九年六月十二日、
    七月二十七日、八月十六日、十二月十一日、九十一年十月十七日接受手術，迄
    八十九年六月二十六日仍呈昏迷狀態，右側肢體無力，其後雖甦醒，但右側肢體
    仍無力，且出現情緒激動、暴力行為，痊癒希望渺茫，無法期待繼續就學、工作
    、成家立業及實現自我，身心必承受劇烈痛楚。另被告陳稱其於本事件發生時擔
    任送貨員，月薪一萬三千元，未婚，無資產，亦不負扶養義務等一切情狀，認原
    告所受非財產上損害以三百萬元為相當。
四、被告雖抗辯：原告竊取林嘉德之行動電話，且兩造係互毆，原告對損害之發生與
    有過失云云。惟查，被告未舉證證明原告確有偷竊行為，縱原告有該不法行為，
    亦係其與林嘉德間之問題，與被告無涉。再按雙方互毆乃雙方互為侵權行為，與
    雙方行為為損害之共同原因者有別，無民法第二百十七條過失相抵原則之適用，
    最高法院六十八年台上字第九六七號著有判例。況被告係於兩造互毆時，遽然以
    鐵凳攻擊原告，原告無從預見並及時迴避，自無助成鐵凳穿破頭骨結果之原因力
    。是被告抗辯原告與有過失云云，應不足採信。
五、綜上，原告依民法第一百八十四條、第一百九十三條、第一百九十五條等規定，
    請求被告賠償損害合計七百三十七萬零三百三十五元，及自起訴狀繕本送達翌日
    （九十一年三月二十八日）起至清償日止，按年息百分之五計算之利息範圍內，
    為有理由，應予准許。超過部分之聲請為無理由，應予駁回。
六、原告陳明願供擔保，聲請宣告假執行，核其勝訴部分，尚無不合，爰酌定相當擔
    保金額宣告之。其敗訴部分，假執行之聲請失所附麗，應併予駁回。
七、據上論結，本件原告之訴為一部有理由，一部無理由，依民事訴訟法第三百八十
    五條第一項前段、第七十九條但書、第三百九十條第二項，判決如主文。
中　　　華　　　民　　　國　　九十一　　年　　　十　　　月　　三十一　　日
                                民事第二庭
                            　　　　審判長法  官　尤  豐  彥
                            　　　　　　　法  官　黃  嘉  烈
                            　　　　　　　法  官　翁  昭  蓉
右正本係照原本作成。
如不服本判決，應於收受送達後二十日內向本院提出上訴書狀，其未表明上訴理由者
，應於提出上訴後二十日內向本院補提理由書狀（均須按他造當事人之人數附繕本）
上訴時應提出委任律師或具有律師資格之人之委任狀；委任有律師資格者，另應附具
律師及格證書及釋明委任人與受任人有民事訴訟法第四百六十六條之一第一項但書或
第二項（詳附註）所定關係之釋明文書影本。
中　　　華　　　民　　　國　　九十一　　年　　　十　　　月　　三十一　　日
　　　　　　　　　　　　　　　　　　　　  書記官  吳  美  貞
附註：
民事訴訟法第四百六十六條之一（第一項、第二項）：
對於第二審判決上訴，上訴人應委任律師為訴訟代理人。但上訴人或其法定代理人具
有律師資格者，不在此限。
上訴人之配偶、三親等內之血親、二親等內之姻親，或上訴人為法人、中央或地方機
關時，其所屬專任人員具有律師資格並經法院認為適當者，亦得為第三審訴訟代理人
。
